【裁判字號】    97,簡上,248
【裁判日期】    980413
【裁判案由】    公然侮辱
【裁判全文】
臺灣士林地方法院刑事判決             97年度簡上字第248號
上  訴  人
即  被  告  乙○○
選任辯護人  林妍汝律師
            許峻鳴律師
            許進德律師
上列上訴人即被告因公然侮辱案件，不服本院97年度士簡字第
191 號，中華民國97年8 月29日第一審簡易判決（聲請簡易判決
處刑案號：96年度偵字第12736 號），提起上訴，本院管轄之第
二審合議庭判決如下：
    主  文
上訴駁回。
    事  實
一、乙○○為臺北縣石門鄉鄉民代表會主席，於民國96年7月5日
    上午10時55分許，在臺北縣石門鄉○○路66號2 樓代表會辦
    公室，因丙○○、庚○○、丁○○等民眾前往該處陳情土地
    租金問題，乙○○因此與丙○○發生口角衝突，乙○○當場
    以「你是龜兒子」辱罵丙○○。
二、案經丙○○告訴暨臺北縣政府警察局金山分局報告臺灣士林
    地方法院檢察署檢察官偵查後聲請簡易判決處刑。
    理  由
一、按被告以外之人於審判外之言詞或書面陳述，除法律有規定
    者外，不得作為證據，刑事訴訟法第159 條第1 項定有明文
    ，此即學理上所稱「傳聞證據排除法則」。又被告以外之人
    於審判外之陳述，雖不符同法第159 條之1 至第159 條之4
    之規定，而經當事人於審判程序同意作為證據，法院審酌該
    言詞陳述或書面陳述作成時之情況，認為適當者，亦得為證
    據。當事人、代理人或辯護人於法院調查證據時，知有第15
    9 條第1 項不得為證據之情形，而未於言詞辯論終結前聲明
    異議者，視為有前項之同意，亦為同法第159 條之5 所明定
    。立法意旨在於傳聞證據未經當事人之反對詰問予以核實，
    原則上先予排除。惟若當事人已放棄反對詰問權，於審判程
    序中表明同意該等傳聞證據可作為證據；或於言詞辯論終結
    前未聲明異議，基於尊重當事人對傳聞證據之處分權，及證
    據資料愈豐富，愈有助於真實發見之理念，且強化言詞辯論
    主義，使訴訟程序得以順暢進行，原則上即可承認該傳聞證
    據之證據能力。本件證人丁○○、庚○○在警詢時所為之陳
    述，固為被告以外之人在審判外之陳述，屬傳聞證據，惟公
    訴人、被告、辯護人就前開審判外之陳述，於本院98年3 月
    25日審理時均同意作為證據，而本院審酌證人丁○○、庚○○陳述作成時之情況，核無違法取證及證明力明顯過低之瑕
    疵，亦認為以之作為證據為適當，故依諸上開規定及說明，
    證人丁○○、庚○○於警詢之陳述，依同法第159 條之5 規
    定自有證據能力。又被告以外之人於偵查中向檢察官所為之
    陳述，除顯有不可信之情況者外，得為證據，刑事訴訟法第
    159 條之1 第2 項定有明文。而所謂「顯有不可信性」係指
    陳述是否出於供述者之真意、有無違法取供情事之信用性而
    言，故應就偵查筆錄製作之原因、過程及其功能等項加以綜
    合觀察，據以判斷該傳聞證據是否「非顯不可信」，倘可據
    以認定其任意性暨信用性俱無疑慮者，即可例外賦予「證據
    能力」，俾其成為法院審判時之適格證據資料。經查證人丁○○、庚○○於偵查中所為之陳述，均經具結在卷，此有結
    文在卷可考，且陳述內容具體明確，復未見檢察官在偵查中
    有何違法取供而不具信用性之情事，且公訴人、被告、辯護
    人於本院98年3 月25日審理時亦同意以之作作為證據，依刑
    事訴訟法第159 條之1 第2 項之規定，證人丁○○、庚○○
    於檢察官偵查中之證述亦具證據能力，均核先敘明。
二、訊據被告乙○○矢口否認有何犯行，辯稱：並未罵告訴人丙○○云云。惟查，被告乙○○確有當眾以「龜兒子」辱罵告
    訴人，業經證人即在場之鄉民丁○○、庚○○於警詢及檢察
    官偵查中證述明確，核與告訴人丙○○於檢察官偵查中所指
    訴情節相符。又證人丁○○於本院審理時復結證稱：「（問
    ：主席來了之後你們談了什麼？）主席看了我們六、七個人
    ，他說鄉親，你們都被龜兒子騙來這，他都是為了自己的利
    益，他常常來公所亂，你去中和探聽「中和李」大家都認識
    我。後來會吵起來，就是告訴人丙○○聽到這話，他站起來
    ，他說，你罵我龜兒子我聽得懂，告訴人丙○○就衝到他面
    前」、「（問：是被告先罵告訴人丙○○龜兒子還是花秉逸
    先罵告訴人丙○○龜兒子？）被告先對我們說，告訴人丙○○是為了他自己的利益，要我們不要被龜兒子（台語）騙了
    。之後告訴人丙○○聽了就站起來，說，你說龜兒子（台語
    ）我聽得懂就是龜兒子（國語），主席就衝過去，花秉逸接
    著衝過去，說，龜兒子就是龜兒子。」（見本院卷第39頁、
    41頁）等語，證人庚○○於本院審理時結證稱：「主席來之
    後他們（主席、丙○○）有相罵，但是沒有打架。主席有用
    台語講，你是龜兒子（台語）」、「我忘記主席有沒有用手
    指丙○○，我只記得主席有對著丙○○罵龜兒子。」等語（
    見本院卷第45頁），再證人甲○○於本院審理時亦結證稱：
    「後來是有聽到丙○○很大聲說你罵我這句我聽的懂，我有
    抬頭看」、「（問；丙○○說的，是指哪句話？何人罵？）
    我轉述他的話，就是說你罵我這一句龜兒子 (台語音)是龜
    兒子我聽的懂。」、「（問：你剛才說，丙○○說，你罵我
    龜兒子這句我聽的懂，那時你有抬頭，那時他是指著何人在
    說？）本來沒什麼事情的時候我在看報紙，聽到他（丙○○
    ）說這句的時候我才抬頭起來看。那時候我就不能確定他是
    指著誰在說，是因為我有聽到這句我才抬頭起來看。」、「
    （問：那時花秉逸在哪？你是否認識花秉逸？）我認識他。
    我都沒看到他，是看他們三個人作勢要那個的時候（即花秉
    逸有拿煙灰缸作勢要打丙○○）我才抬頭起來看到他。」（
    見本院卷第99頁、103 頁）等語，上開證人所供相互吻合
    ，應可採信。至於證人戊○○當時是在議事廳，後來才出
    來，並未全程在現場，證人己○○（代表會秘書）、鐘國勳
    （代表會職員）、辛○○（代表會職員）當時是在辦公室位
    子上，辦公室距離現場接待區約5 公尺左右，中間隔者一個
    固定之屏風，屏風高約150 公分，上面部分約60至70公分是
    玻璃（見本院卷第75頁己○○證言，第88頁辛○○證言），
    且證人辛○○亦結證稱：「當時我門在辦公，沒有注意」、
    「通常若有客人來，都不會聽他們在談什麼」（見本院卷第
    88、86頁），則上開證人當時均不在現場，係在辦公室內辦
    公，離吵架現場相距約5 公尺，且隔這一個約150 公分高之
    固定屏風，在一開始之第一時間內所發生之突發狀況，因當
    時彼等均在辦公，縱使未及看到發生何事，亦符合常情，
    故上開證人均證稱當時未看到被告有罵龜兒子，亦難作為
    有利於被告之認定。本件事證明確，被告乙○○所為辯解係
    卸責之詞，不足採信。按所謂侮辱乃對他人為有害於感情名
    譽之輕蔑表示，足使他人在精神上、心理上有感受到難堪或
    不快之虞者，亦即侮辱行為本身須具有侵害他人感情名譽之
    一般危險，始足當之。又所謂公然，乃不特定人或多數人直
    接行以共見共聞之狀態，至於現場實際上有多少人聞見，均
    非所問，依此，被告乙○○在臺北縣石門鄉○○路66號2 樓
    代表會辦公室（門是開放式，任何民眾均可自由進出，見本
    院卷第82頁證人鐘國勳證詞），於多數人得共見共聞之情況
    下以以「你是龜兒子」辱罵丙○○，衡諸一般社會通念，被
    告對告訴人所為之輕蔑表示，已足使告訴人在精神上、心理
    上感受到難堪。被告公然侮辱之犯行應堪認定。
三、核被告所為，係犯刑法第309 條第1 項之公然侮辱罪。原審
    經審理結果，認被告罪證明確，適用刑事訴訟法第449 條第
    1 項、第3 項、第454 條、刑法第309 條第1 項、第41條第
    1 項，刑法施行法第1 條之1 之規定，並審酌被告所犯情節
    、被告犯後態度等一切情狀，量處拘役20日，並諭知如易科
    罰金以新台幣1 千元折算一日，經核於法並無違誤，量刑亦
    屬妥適，被告上訴否認犯罪，為無理由，自應將其上訴駁回
    。
四、據上論斷，應依刑事訴訟法第455 條之1 第1 項、第3 項、
    第368 條，判決如主文。
本案經檢察官翁偉倫到庭執行職務。
中    華    民    國    98    年    4     月    13    日
                  刑事第一庭審判長法  官  洪英花
                                  法  官  劉育琳
                                  法  官  賴邦元
以上正本證明與原本無異。
本件不得上訴。
                                  書記官  游育慈
中    華    民    國    98    年    4     月    13    日
附錄本案論罪科刑法條之依據：
中華民國刑法第309條
（公然侮辱罪）
公然侮辱人者，處拘役或 3 百元以下罰金。
以強暴犯前項之罪者，處 1 年以下有期徒刑、拘役或 5 百元以
下罰金。


司法院資訊處製作；財團法人民間司法改革基金會備份。
